【裁判字號】    99,易,59
【裁判日期】    990330
【裁判案由】    妨害自由等
【裁判全文】
臺灣臺北地方法院刑事判決                99年度易字第59號
公  訴  人  臺灣臺北地方法院檢察署檢察官
被      告  乙○○
指定辯護人  本院公設辯護人沈芳萍
輔  佐  人  甲○○
上列被告因妨害自由等案件，經檢察官提起公訴（98年度偵字第
24137號），本院判決如下：
    主  文
乙○○犯恐嚇危害安全罪，處拘役伍拾日，如易科罰金，以新臺
幣壹仟元折算壹日。扣案之菜刀壹把，沒收之。
    事  實
一、乙○○於民國98年8月5日晚上9時許，在臺北縣新店市○○
    路與民權路，因細故與鄰居曾宇農發生拉扯、互毆，雙方均
    因此受有傷害（傷害部分，均經撤回告訴而為不起訴處分確
    定），乙○○因不滿曾宇農毆打其頭部，一時氣憤，竟基於
    恐嚇之犯意，於同日晚上10時許，持其所有之菜刀1把前往
    臺北縣新店市○○路65巷4號曾宇農與其母丙○○之住處門
    口，適逢丙○○、曾宇農均在家，乃在該址門外大聲恫嚇：
    「要殺死你們全家」等語，並以腳踹方式，毀損曾宇農、丙
    ○○上址住處側門之玻璃（毀損部分，業經撤回告訴，詳如
    后詳），使丙○○、曾宇農心生畏懼，致生危害於丙○○、
    曾宇農之生命、身體安全。
二、案經丙○○、曾宇農訴由臺北縣政府警察局新店分局報請臺
    灣臺北地方法院檢察署偵查起訴。
    理  由
一、按被告以外之人於審判外之陳述，雖不符刑事訴訟法第159
    條之1至第159條之4之規定，而經當事人於審判程序同意作
    為證據，法院審酌該言詞陳述或書面陳述作成時之情況，認
    為適當者，亦得為證據，刑事訴訟法第159條之5第1項定有
    明文。本件檢察官、被告、輔佐人及辯護人於本院審判程序
    時，就本判決所引用其他審判外之言詞或書面陳述，均明示
    同意有證據能力，本院審酌該具有傳聞證據性質之證據，其
    取得過程並無瑕疵，與待證事實具有關聯性，證明力非明顯
    過低，以之作為證據係屬適當，認俱得為證據。
二、訊據被告乙○○固坦承確有於上揭時、地，持刀前往被害人
    丙○○、曾宇農住處，並以腳踹方式，毀損被害人丙○○、
    曾宇農住處之玻璃門等情，惟矢口否認有何恐嚇犯行，辯稱
    ：我是因為曾宇農先前跑到我家攻擊我，我才會從家裏帶刀
    追過去，帶刀是為了保護我自己，並沒有對丙○○、曾宇農
    說：「要殺死你們全家」這句話等語。經查：
(一)、被告確有於上揭時、地，持刀前往被害人丙○○、曾宇農上
    址住處，並以腳踹方式，毀損被害人丙○○、曾宇農住處玻
    璃門之事實，業據被告自承在卷，核與證人即被害人丙○○
    、曾宇農於警詢、偵查中證述之情節大致相符，並有現場照
    片3幀在卷可佐（見偵卷第37、38頁）。又被告於上揭時、
    地，持刀前往被害人丙○○、曾宇農上址住處，以腳踹方式
    毀損被害人住處之玻璃門前，確曾向屋內之丙○○、曾宇農
    2人，恫嚇：要殺死你們全家等情，亦據證人丙○○於警詢
    、偵查中證稱：被告持刀至我家，稱要把我家人全家都殺光
    ，並把我家玻璃門砸破，我當時在家中，看到被告時，我馬
    上把家門關起來，嚇得不敢出門等語；證人曾宇農於警詢、
    偵查中證述：98年8月5日晚上10時許，當時我正準備關鐵門
    ，看到被告右手持菜刀跑來，並且喊著「要殺死你們全家」
    ，我害怕我和家人生命安全遭受威脅，所以就立刻把正門的
    鐵門關上，並躲在屋內不敢出門，被告就用腳踹側門（玻璃
    門），他自己的腳也因此受傷等語明確，互核所述情節大致
    相符，並有被告當日所持用之菜刀1把扣案可佐。上揭事實
    ，要堪認定。是被告辯謂：未向被害人說「要殺死你們全家
    」一節，顯與事實有違，洵不足採。
(二)、被告雖辯稱：因為被害人曾宇農先打我，我才持刀追過去，
    是要保護我自己，並沒有要恐嚇的意思等語。惟按刑法第
    305條恐嚇罪，係以加害生命、身體、自由、名譽、財產等
    事通知他人，使其心生畏懼，致危及其社會日常生活之安全
    感，為其成立要件。本件被告於上揭時、地，持刀前往被害
    人丙○○、曾宇農住處，恫嚇：「要殺死你們全家」一語，
    並以腳踢方式，毀損被害人住處玻璃門，其行為、言詞均已
    帶有警告意味之意，客觀上已足以使人心畏懼。參以，被害
    人丙○○、曾宇農親身見聞後，亦確實感到害怕而不敢出門
    一節，復據其等證述在卷。從而，被告以加害生命、身體之
    事，恐嚇被害人，致生危害於安全之犯行，已堪認定。被告
    上開置辯，顯無足採。
(三)、綜上所述，本件事證明確，被告犯行，堪以認定，應依法論
    科。
三、核被告所為，係犯刑法第305條之恐嚇危害安全罪。被告係
    持刀前往被害人丙○○、曾宇農住處，同時向被害人2人恫
    稱：「要殺死你們全家」等語，並以腳踹玻璃之方式，致丙
    ○○、曾宇農心生畏懼，係一行為同時恐嚇丙○○、曾宇農
    2人，而侵害數法益，為想像競合犯，應依刑法第55條之規
    定，從一重罪處斷。檢察官雖未就被害人丙○○部分提起公
    訴，惟此部分既與上開有罪之部分，具有想像競合犯之裁判
    上一罪關係，自為起訴效力所及，併此敘明。爰審酌被告因
    甫與被害人曾宇農因細故而發生互毆事件，已有不該，竟不
    思以理性方式解決問題，率然持刀前往被害人曾宇農、丙○
    ○住處，以言詞及毀損其等住處玻璃門之方式，恐嚇被害人
    2人，使其等心生畏懼，犯後復否認犯行，所為實不足取，
    惟考量被告無其他犯罪前科紀錄，有臺灣高等法院被告前案
    紀錄在卷可按，素行尚可，事後亦就毀損部分，賠償被害人
    之損害，復考量被告有輕度智能障礙，有被告提出之中華民
    國身心障礙手冊可佐，及其犯罪動機、目的、手段等一切具
    體情狀況，量處如主文所示之刑，併諭知易科罰金之折算標
    準，以示懲儆。扣案之菜刀1把，係供被告犯本件犯行所用
    之物，業經認定如前，且為被告所有之物，此為被告所自承
    ，爰依刑法第38條第1項第2款規定，宣告沒收之。
四、公訴意旨另以：被告基於毀損之故意，於上揭時、地，以腳
    踹方式，毀損被害人住處玻璃門，認被告亦涉有刑法第354
    條之毀損罪嫌。按告訴乃論之罪，告訴人於第一審辯論終結
    前，得撤回其告訴；又告訴乃論之罪，其告訴經撤回者，應
    諭知不受理之判決，且得不經言詞辯論為之，刑事訴訟法第
    238第1項、第303條第3款、第307條分別定有明文。本件告
    訴人丙○○、曾宇農告訴被告毀損案件，起訴書認被告涉犯
    刑法第354條之毀損罪嫌，依同法第357條規定，須告訴乃論
    。經查，告訴人丙○○、曾宇農業均於本院辯論終結前撤回
    毀損告訴，有本院筆錄及撤回告訴狀附卷為證（見本院卷第
    10 至13頁），揆諸前開說明，被告所涉此部分之犯行，本
    應諭知不受理之判決，惟檢察官起訴書認此部分所涉犯行如
    成立犯罪，與前述認定有罪之恐嚇危害安全犯行，具有想像
    競合犯之裁判上一罪關係，爰不另為公訴不受理之諭知。
據上論斷，應依刑事訴訟法第299條第1項前段，刑法第305條、
第55條、第41條第1項前段、第38條第1項第2款，判決如主文。
本案經檢察官郭騰月到庭執行職務。
中    華    民    國    99    年    3     月    30    日
                  刑事第十四庭  法  官  李殷君
以上正本證明與原本無異。
如不服本判決應於收受送達後10日內向本院提出上訴書狀，並應
敘述具體理由；其未敘述上訴理由者，應於上訴期間屆滿後20日
內向本院補提理由書（均須按他造當事人之人數附繕）「切勿逕
送上級法院」。
                                書記官  殷玉芬
中    華    民    國    99    年    4     月    2     日
附錄本判決論罪科刑法條全文：
中華民國刑法第305條
以加害生命、身體、自由、名譽、財產之事，恐嚇他人致生危害
於安全者，處2年以下有期徒刑、拘役或3百元以下罰金。

司法院資訊處製作；財團法人民間司法改革基金會備份。
